【裁判字號】    98,消上易,1
【裁判日期】    990210
【裁判案由】    損害賠償
【裁判全文】
臺灣高等法院高雄分院民事判決         98年度消上易字第1號
上  訴  人  甲○○
訴訟代理人  陳麗珍律師
被上訴人    裕隆日產汽車股份有限公司
法定代理人  丁○○
訴訟代理人  周中臣律師
            黃錫耀律師
被上訴人    裕昌汽車股份有限公司
法定代理人  乙○○
訴訟代理人  丙○○
上列當事人間請求損害賠償事件，上訴人對於民國民國98年7 月
9 日臺灣高雄地方法院98年度消字第1 號第一審判決提起上訴，
本院於99年1月27日言詞辯論終結，判決如下：
    主  文
上訴駁回。
第二審訴訟費用由上訴人負擔。
    事 實 及 理 由
一、按民事訴訟法第169 條第1 項規定：「法人因合併而消滅者
    ，訴訟程序在因合併而設立或合併後存續之法人，承受其訴
    訟以前當然停止」。裕昌汽車股份有限公司（下稱裕昌公司
    ）與被上訴人吉隆汽車股份有限公司（下稱吉隆公司）合併
    ，裕昌公司為存續公司，代表人乙○○，有高雄市政府民國
    98年5 月22日高市府經二公字第09800536190 號函附卷可稽
    （本院卷50頁) 。據合併後之裕昌公司於98年11月3 日聲明
    承受訴訟，核無不合，應予准許。
二、上訴人起訴主張：上訴人於93年10月27日向被上訴人裕昌公
    司合併前之吉隆公司購買由被上訴人裕隆日產汽車股份有限
    公司（下稱裕隆公司）生產之車牌號碼為9280-JR 號自小客
    車（下稱系爭車輛），配有TOBE系統，因裕隆公司之官方網
    站及新聞稿均稱TOBE系統具備防盜通報服務，結合衛星定位
    科技與行動秘書客服中心，24小時緊密監控愛車行蹤，且具
    備車輛失竊追蹤等功能，伊遂購買之。詎伊於96年5 月29日
    下午6 時許發現系爭車輛失竊後，調閱系爭車輛上專用手機
    號碼0000000000號（下稱系爭車機）之通話明細，發現系爭
    車機曾於96年5 月28日上午5 時3 分發送簡訊至客服中心，
    惟裕隆公司客服中心卻置之不理，亦未通知伊，致伊無法如
    裕隆公司所稱得以利用TOBE系統即時查看汽車行蹤，並即時
    追蹤失竊汽車，顯與廣告內容不符，且致伊受有系爭車輛現
    值新台幣（下同）50萬元之損害並得請求1 倍之懲罰性賠償
    金50萬元。爰依消費者保護法第7 條第1 、3 項、第22條、
    第51條規定，求為：被上訴人應連帶給付上訴人100 萬元，
    及自起訴狀繕本送達翌日起至清償日止，按年息5%計算之利
    息（上訴人於原審另主張依民法第354 條、360 條物之瑕疵
    擔保規定請求，原審認屬訴之追加，而以該事實與原主張之
    事實非基於同一基礎事實，不准追加，上訴人於本院主張其
    於原審認本件有物之瑕疵擔保之適用，係屬新訴訟標的理論
    攻擊防禦方法，非訴之追加，其於本院主張被上訴人亦違反
    公平交易法第21條、第24條及民法第184 條第2 項規定，亦
    屬攻擊防禦方法之主張，本院就上訴人主張有物之瑕疵擔保
    及違反公平交易法適用部分，一併審究，先以敘明）。
三、被上訴人則以：系爭車機於96年5 月28日上午5 時3 分所發
    出之簡訊為「UNKNOWN 」，係因使用者解除或誤解除TOBE系
    統，或由內設之定期保養機制所生，並非防盜簡訊「ALARM
    」，裕隆公司基於尊重客戶之隱私權及車機並非發出「ALAR
    M 」訊息或經客戶指示之情形下，故未進行追蹤，且TOBE系
    統所提供之防盜功能，僅係多一種防盜措施而已，並非可以
    完全排除汽車失竊風險，竊車者如以避免防盜電子及通訊之
    感應及傳遞，則TOBE系統之功能將無從發揮，且系爭車輛遭
    竊與TOBE系統並無因果關係。消費者保護法第7 條所規範之
    對象係因商品或服務具有危險性所導致之損害，不得適用本
    件因汽車遭竊所生之損害，且伊之廣告亦無裝設TOBE系統即
    不會發生汽車遭竊之內容，並無消費者保護法第22條規定之
    適用等語，資為抗辯。
四、原法院判決上訴人敗訴。上訴人提起上訴，求為：(一)原判決
    廢棄。(二)被上訴人應連帶給付上訴人100 萬元，及自起訴狀
    繕本送達翌日起至清償日止，按年息5%計算之利息。被上訴
    人則求為駁回上訴。
五、兩造不爭執事項如下：
  (一)上訴人於93年10月27日向吉隆公司購買裕隆公司生產之系爭
    車輛，配備TOBE系統，裝有系爭車機，有被上訴人吉隆公司
    電子計算機統一發票、系爭車輛之行車執照為證（原審卷6
    、7 頁）。
  (二)裕隆公司之官方網站記載TOBE系統具備防盜通報服務，即有
    TOBE防盜保全功能，結合衛星定位科技與行動秘書客服中心
    ，24小時緊密監控愛車行蹤，且具備車輛失竊追蹤服務，即
    TOBE防盜保全，提供24小時愛車防盜保全服務，當車子失竊
    ，行動服務秘書確認車主身分後，立即提醒車主向警方備案
    ，並以衛星定位追蹤，同時每2 分鐘回報車輛最新狀況，幫
    車主即時尋回愛車，有網站資料、新聞稿等為證（原審卷8
    、11、12頁）。
  (三)上訴人於96年5 月29日下午6 時30分向新竹市警察局報案，
    表示發現系爭車輛失竊之時間為96年5 月29日下午6 時，發
    生失竊地點為新竹市○區○○路213 號對面，有新竹市警察
    局車輛協尋電腦輸入單附卷（原審卷10頁）。原審向新竹市
    警察局調閱96年5 月間前揭失竊地點附近所有監視器拍攝錄
    影資料，經該局函覆已逾保存資料期限，故無法提供，有該
    局98年5 月21日竹市警二分四字第098001277 號函在卷（原
    審卷93頁）。
  (四)系爭車機於96年5 月28日上午5 時3 分22秒發送簡訊至裕隆
    公司客服中心，裕隆公司客服中心並未通知上訴人，有系爭
    車機門號0000000000之通話明細（本院卷第9 頁）。
  (五)系爭車輛於遭竊時價值50萬元。
六、本院判斷：
  (一)被上訴人是否違反消費者保護法第7 條及第22條規定，係違
    反民法第184 條第2 項保護他人法律之規定，而應負連帶賠
    償責任？
    按消費者保護法第22條規定：「企業經營者應確保廣告內容
    之真實，其對消費者所負之義務不得低於廣告之內容」，此
    係為保護消費者而課企業經營者以特別之義務，不因廣告內
    容是否列入契約而異，否則即無從確保廣告內容之真實。裕
    隆公司之官方網站陳稱TOBE系統具備：「防盜通報：TOBE防
    盜保全功能，結合衛星定位科技與行動秘書客服中心，24小
    時緊密監控愛車行蹤」、「車輛失竊追蹤：具TOBE防盜保全
    功能，提供24小時愛車防盜保全服務，當車子失竊，行動服
    務秘書確認車主身分後，立即提醒車主向警方備案，並以衛
    星定位追蹤，同時每2 分鐘回報車輛最新狀況，幫車主即時
    尋回愛車」（原審卷8 頁）；TOBE使用手冊記載TOBE系統注
    意事項中之防盜保全通報：「1.當防盜器觸發後，系統會自
    動通報一封簡訊到車主設定之行動電話（TOBE通知您：您的
    愛車遭入侵，請速查詢），系統同時通報一封簡訊至客服中
    心（通報資訊包含GPS 的定位資料、車子觸發來源．．．等
    。2.當防盜器振動觸發，系統會自動通報一封簡訊（TOBE告
    訴您：您的愛車已觸發震動警報系統，請前往查看）到車主
    設定之電話」）（原審卷90頁證物袋內TOBE使用手冊第45頁
    正、背面）。依裕隆公司官方網站及TOBE使用手冊所載，TO
    BE系統具「防盜通報」及「車輛失竊追蹤」功能，但依上訴
    人提出裕隆公司新聞稿、官方網站及使用手冊記載，TOBE系
    統防盜保全通報乃以「防盜器觸發」為其先決條件，且於「
    防盜器觸發」後，系統始會自動通報簡訊予「客服中心」及
    「車主」，裕隆公司之官方網站、新聞稿及TOBE使用手冊並
    未記載安裝TOBE系統之車輛，裕隆公司擔保不會遭竊。而TO
    BE系統僅係市售各種防盜保全系統之一種，安裝防盜保全系
    統之目的亦僅在減少車輛失竊率，而非保証車輛因此不會遭
    竊，此為一般消費者之通識，亦為使用安裝防盜保全系統之
    車主包括上訴人當知之事實。再TOBE系統使用手冊、裕隆官
    方網站及新聞稿並未記載TOBE系統所發簡訊區分為「ALARM
    」（有人觸動防盜警報系統）或「UNKNOWN 」（不明訊息）
    ，亦即於TOBE系統之「防盜器觸發」之情形，系統會自動發
    「ALARM 」簡訊予客服中心，及自動通報一封「TOBE告訴您
    ：您的愛車已觸發震動警報系統，請前往查看」之簡訊到上
    訴人設定之電話即系爭車機，至於TOBE系統非「防盜器觸發
    」之情形，系統自動通報「UNKNOWN 」至客服中心，但系統
    不會自動通報簡訊至上訴人設定之電話。TOBE系統所發簡訊
    區分為「ALARM 」或「UNKNOWN 」，乃係其內部辨識作業程
    序，以便服中心於收受訊息時，據以採取應便措施。該區分
    訊息雖未載於使用手冊，但區分簡訊訊息非廣告內容，故被
    上訴人依消費者保護法第22條所負義務，為不得低於系爭車
    輛「防盜器觸發」後，TOBE系統必須自動通報1 封「TOBE告
    訴您：您的愛車已觸發震動警報系統，請前往查看」之內容
    ，不包括出售TOBE系統予上訴人時，須告知TOBE系統所發簡
    訊區分為「ALARM 」或「UNKNOWN 」。上訴人於96年5 月29
    日下午6 時30分向新竹市警察局報案，表示發現系爭車輛失
    竊之時間為96年5 月29日下午6 時，且發生失竊地點為新竹
    市○區○○路213 號對面，惟上訴人迄未証明系爭車輛失竊
    時，有觸發防盜器情事，而TOBE系統卻未自動通報1 封「TO
    BE告訴您：您的愛車已觸發震動警報系統，請前往查看」之
    內容。系爭車輛於96年5 月28日上午5 時3 分22秒發送「UN
    KNOWN 」簡訊至裕隆公司客服中心，客服中心雖未通知上訴
    人，但系爭車輛若無「防盜器觸發」之情形，系統自無自動
    通報「TOBE告訴您：您的愛車已觸發震動警報系統，請前往
    查看」簡訊至上訴人設定之電話之情，而裕隆公司客服中心
    人員未通知上訴人，並無低於廣告內容，而違反消費者保護
    法第22條廣告內容與事實不符之情事。故上訴人以被上訴人
    廣告不實，違反民法第184 條第2 項保護他人法律之規定，
    自亦無足採。
  (二)按消費者保護法第7 條規定：「從事設計、生產、製造商品
    或提供服務之企業經營者，於提供商品流通進入市場，或提
    供服務時，應確保該商品或服務，符合當時科技或專業水準
    可合理期待之安全性。商品或服務具有危害消費者生命、身
    體、健康、財產之可能者，應於明顯處為警告標示及緊急處
    理危險之方法。企業經營者違反前2 項規定，致生損害於消
    費者或第三人時，應負連帶賠償責任。但企業經營者能證明
    其無過失者，法院得減輕其賠償責任」，該條規定商品製造
    者侵權責任，須商品或服務有安全或衛生上之危險，致生損
    害於消費者或第三人之生命、身體、健康或財產。經查，上
    訴人主張之上開事實為裕隆公司客服中心未提供如廣告內容
    所載之防盜保全服務，與裕隆公司所生產及吉隆公司所經銷
    之系爭車輛商品本身，並無相關；則上訴人既未指出系爭車
    輛有何安全或衛生上之危險，其主張適用消費者保護法第7
    條之規定，即屬無據。
  (三)上訴人主張而該TOBE系統係附著於系爭車輛，二者一併販賣
    ，系爭車輛與TOBE系統除強加外力而毀損車身外，否則二者
    無法分離，TOBE系統未裝在系爭車輛，即無法運作；裕隆公
    司設計之TOBE系統，依據設計及廣告內容以觀，應係裕隆公
    司客服中心收受車機發送之簡訊，不應區分各種簡訊內容，
    即應通知上訴人，始具有廣告所稱之價值、效用及品質，故
    被上訴人未將「UNKNOWN 」（不明訊息）訊息通知上訴人，
    該TOBE系統有民法第354 條及第360 條之物之瑕疵之情形，
    亦應負連帶賠償之責任云云。經查，TOBE系統固係安裝於系
    爭車輛上，但不因而使該系統成為系爭車輛之構成部分。再
    被上訴人出售TOBE系統時，係保証TOBE系統有系爭車輛發生
    「防盜器觸發」之情形，系統會自動發「ALARM 」簡訊予客
    服中心，及自動通報一封「TOBE告訴您：您的愛車已觸發震
    動警報系統，請前往查看」簡訊到上訴人設定電話之效用。
    上訴人既未証明系爭失竊時，TOBE系統有發生「防盜器觸發
    」而系統未自動通報之情事，或証明系爭車輛、TOBE系統究
    存有何項具體瑕疵之情事，俟上訴後徒執上情主張，亦無足
    取。
  (四)被上訴人本院又主張被上訴人未於廣告或相關使用手冊或其
    他使公眾得知之方式等，敘明其系統簡訊有所謂「ALARM 」
    及「UNKNOWN 」，定義及區別，暨客服中心不予通知之行為
    違反公平交易法第21條廣告不實、第24條顯失公平及誠信原
    則，應負損害賠償責任云云。按公平交易法第21條規定：「
    事業不得在商品或其廣告上，或以其他使公眾得知之方法，
    對於商品之價格、數量、品質、內容、製造方法、製造日期
    、有效期限、使用方法、用途、原產地、製造者、製造地、
    加工者、加工地等，為虛偽不實或引人錯誤之表示或表徵（
    第一項）。事業對於載有前項虛偽不實或引人錯誤表示之商
    品，不得販賣、運送、輸出或輸入（第二項）。前二項規定
    於事業之服務準用之（第三項）」，第24條規定：「除本法
    另有規定者外，事業亦不得為其他足以影響交易秩序之欺罔
    或顯失公平之行為」，其立法理由為：「本條為不公平競爭
    行為之概括性規定，蓋本法初創，而不公平競爭行為之態樣
    繁多，無法一一列舉，除本法已規定者外，其他足以影響交
    易之欺罔或顯失公平之行為，亦禁止之，以免百密一疏，予
    不法者可乘之機會」，其中公平交易法第24條所謂所謂以顯
    失公平之方法，應表現在以不符合社會倫理手段或濫用市場
    相對優勢地位方面，亦即對於交易相對人有為不當壓抑，妨
    礙交易相對人自由決定是否交易及交易條款之行為。經查，
    被上訴人之廣告並無不實之情形，已如前述，依上開說明，
    兩造之交易，亦不符顯失公平之要件。再民法第148 條第2
    項規定：「行使權利，履行義務，應依誠實及信用方法」，
    而所謂誠實信用之原則，係在具體的權利義務之關係，依正
    義公平之方法，確定並實現權利之內容，避免當事人間犧牲
    他方利益以圖利自己，自應以權利人及義務人雙方利益為衡
    量依據，並應考察權利義務之社會上作用，於具體事實妥善
    運用之方法。被上訴人所出售之TOBE系統係市售防盜系統之
    一種，被上訴人之官方網站、新聞稿及TOBE使用手冊亦未擔
    保購買該系統，系爭車輛即不會遭竊，並明載該系統於「防
    盜器觸發」之情形，系統會自動發「ALARM 」簡訊予客服中
    心，及自動通報「TOBE告訴您：您的愛車已觸發震動警報系
    統，請前往查看」之簡訊到上訴人設定之電話，亦無犧牲上
    訴人利益以圖利被上訴人之情事。故上訴人主張被上訴人違
    反公平交易法第21條、第24條及誠信原則，均不可採。
七、綜上所述，上訴人請求被上訴人連帶賠償系爭車輛現值50萬
    元，並請求1倍之懲罰性賠償金50萬元，合計100萬元，及自
    起訴狀繕本送達翌日起至清償日止，按週年利率5%計算之遲
    延利息，為無理由，應予駁回。原審為上訴人敗訴之判決，
    及駁回其假執行之聲請，並無不合。上訴意旨指摘原判決不
    當，求予廢棄改判，為無理由，應予駁回。
八、本件事證已臻明確，兩造其餘之攻擊防禦方法及舉證，核與
    判決結果不生影響，爰不一一論列，附此敘明。
九、據上論結，本件上訴為無理由，依民事訴訟法第449 條第1
    項、第78條，判決如主文。
中    華    民    國    99    年    2     月   10     日
                            民事第六庭
                                審判長法官  許明進
                                法      官  張明振
                                法      官  李炫德
以上正本證明與原本無異。
本件不得上訴。
中    華    民    國    99    年    2     月   11     日
                                書  記  官  盧雅婷

司法院資訊處製作；財團法人民間司法改革基金會備份。
